【裁判字號】    99,抗,217
【裁判日期】    990924
【裁判案由】    拍賣抵押物
【裁判全文】
臺灣高雄地方法院民事裁定               99年度抗字第217號
抗  告  人  乙○○
相  對  人  新加坡商星展銀行股份有限公司
法定代理人  甲○○
上列抗告人因與相對人間拍賣抵押物事件，對於民國99年9 月8
日本院鳳山簡易庭99年度司拍字第781 號裁定提起抗告，本院裁
定如下：
    主  文
抗告駁回。
抗告程序費用新台幣壹仟元由抗告人負擔。
    理  由
一、抗告意旨略以：抗告人於民國93年10月7 日，提供其所有坐
    落於高雄縣鳳山市○○段第1454-7地號土地及其上為高雄縣
    鳳山市○○段841 建號之建物即門牌號碼高雄縣鳳山市○○
    街77巷8 號之房地（下稱系爭房地）設定最高限額抵押權新
    台幣（下同）3,090,000 元（下稱系爭抵押權）予第三人寶
    華商業銀行股份有限公司（下稱寶華銀行，寶華銀行業於97
    年5 月24日由相對人概括承受其資產、負債及營業），作為
    伊與第三人鍾秀英共同借款1,070,000 元及1,500,000 元之
    擔保。然伊為莫拉克颱風受災戶，已依行政院金融監督管理
    委員會之公告，向相對人提出「莫拉克颱風受災戶之原貸款
    得展延，展延期間免付利息」之申請。詎相對人以伊與鍾秀
    英分別自99年5 月10日及99年4 月10日起即未依約繳納本息
    ，而請求拍賣系爭房地，顯違情理，爰依法提起抗告等語。
    並聲明：廢棄原裁定，駁回相對人拍賣系爭土地之聲請。
二、按抵押權人於債權已屆清償期而未受清償者，得聲請法院拍
    賣抵押物，就其賣得價金而受清償，民法第873 條第1 項定
    有明文。又聲請拍賣抵押物，原屬非訟事件，祇須其抵押權
    已經依法登記，且債權已屆清償期而未受清償，法院即應為
    准許拍賣之裁定。至於為拍賣程序基礎之私法上權利有瑕疵
    或實際上之清償期有無變更等情事，則應由爭執其權利之人
    提起訴訟，以資救濟，而非依抗告程序聲明不服。有最高法
    院49年台抗字第244 號、58年台抗字第524 號判例要意旨可
    資參照。經查，相對人依上開規定聲請拍賣抵押物，係屬非
    訟事件，法院所為准駁之裁定，並無就抵押債權及抵押權之
    存否為實質上判斷確認之效力，祗須抵押權在形式上已依法
    登記，且所擔保之抵押債權經形式上審查亦已屆清償期而未
    受清償，法院即應為准許拍賣抵押物之裁定。倘債務人就緩
    期清償等實體上之法律關係有所爭執，為求保護其權利，應
    另提起訴訟以求解決，自非抗告程序所能救濟。
三、次查，系爭房地上有系爭抵押權存在之事實，有抵押權設定
    契約書、他項權利證明書及土地、建物登記謄本為憑（見原
    審卷第13、14、16-19 頁），而抗告人對相對人仍有保證債
    務未還，亦有卷附房屋抵押貸款總約定書、欠款附表及催告
    函為憑（見原審卷第5-9 、11、12頁），從而，原審審閱上
    開事實，依前引規定准許相對人拍賣抵押物之聲請，於法並
    無違誤。抗告意旨指摘業已提出「莫拉克颱風受災戶之原貸
    款得展延，展延期間免付利息」之申請云云，核與拍賣抵押
    物事件應審酌之要件有間，且非抗告程序所得斟酌，抗告人
    據以提起抗告，請求廢棄原裁定，駁回相對人之聲請，係無
    理由，應予駁回。
據上論結，本件抗告為無理由，依非訟事件法第46條、第21條第
2 項、第24條第1 項，民事訴訟法第495 條之1 第1 項、第449
條第1 項、第78條，裁定如主文。
中    華    民    國    99    年    9     月    24    日
                      民事第五庭  審判長法  官   黃國川
                                        法  官   張維君
                                        法  官   何佩陵
以上正本證明與原本無異。
如不服本裁定應於送達後10日內向本院提出再抗告狀，並繳納再
抗告費新台幣1,000 元。再為抗告應以適用法規顯有錯誤為理由
，並經本院之許可，該許可以原裁定所涉及之法律見解具有原則
上重要性者為限。
中    華    民    國    99    年    9     月    24    日
                                        書記官    陳喜苓

司法院資訊處製作；財團法人民間司法改革基金會備份。
